【裁判字號】    97,易,615
【裁判日期】    971029
【裁判案由】    竊盜
【裁判全文】
臺灣新竹地方法院刑事判決               97年度易字第615號
公  訴  人  臺灣新竹地方法院檢察署檢察官
被      告  甲○○
上列被告因竊盜案件，經檢察官提起公訴（97年度偵字第2973號
），本院判決如下：
    主  文
甲○○無罪。
    理  由
一、公訴意旨略以：被告甲○○前於民國93年間，因妨害自由、
    違反毒品危害防制條例案件，先後經本院以93年度竹北簡字
    第119號、第196號分別判處有期徒刑3月、6月確定，並經同
    法院以93年度聲字第901號定應執行有期徒刑8月確定，甫於
    94年5月15日執行完畢。詎其仍不思悔改，復基於意圖為自
    己不法所有之犯意，於96年9月7日16時許起至同年月11 日
    上午11時40分間之某不詳時間，前往花蓮縣花蓮市○○○街
    由花蓮市公所管理操作之三仙溪抽水站，自一樓螺旋式外露
    機組攀爬至三樓，先以不詳工具破壞門窗玻璃而侵入之，再
    以不詳器具，將花蓮市公所管理約10公尺之發電機電線剪斷
    後竊取之，另竊取監視器主機電腦2部之硬碟、監視器鏡頭1
    組、工具組（扳手、起子），得手後旋即逃逸。嗣警方鑑識
    人員自三樓電腦室地板取得遺留之七星牌煙蒂1根，送鑑定
    後，核與被告甲○○DNA型別相符，始悉上情，因認被告涉
    犯刑法第320條第1項第2款、第3款之加重竊盜罪嫌云云。
二、按犯罪事實應依證據認定之，無證據不得認定犯罪事實；又
    不能證明被告犯罪或其行為不罰者應諭知無罪之判決，刑事
    訴訟法第154條第2項、第301條第1項分別定有明文。次按事
    實之認定，應憑證據，如未能發現相當證據，或證據不足以
    證明，自不能以推測或擬制之方法，以為裁判基礎（最高法
    院40年臺上字第86號判例參照）。又認定犯罪事實所憑之證
    據，雖不以直接證據為限，間接證據亦包括在內，然而無論
    直接或間接證據，其為訴訟上之證明，須於通常一般之人均
    不致有所懷疑，而得確信其為真實之程度者，始得據為有罪
    之認定，倘其證明尚未達到此一程度，而有合理性懷疑之存
    在時，即無從為有罪之認定，此亦有最高法院76年臺上字第
    4986號判例可資參照。
三、公訴人認被告涉犯加重竊盜罪嫌，無非係以證人林建岐於警
    詢及本院審理時之證述、證人即花蓮縣警察局花蓮分局鑑識
    組人員乙○○於本院審理時之證述、員警王淳所出具之偵查
    報告、花蓮縣警察局花蓮分局豐川派出所受理刑事案件報案
    三聯單、各類案件紀錄表、內政部警政署刑事警察局96年10
    月17日刑醫字第0960143106號函暨鑑驗書各1紙及行竊地點
    照片14張等為據。然訊據被告堅決否認有何公訴人所指之加
    重竊盜犯行，辯稱：伊因案逃亡到花蓮租屋居住，某日伊在
    河堤步道附近，正好遇有巡邏警車經過，而抽水站的鐵捲門
    沒有關，乃躲入抽水站內觀察巡邏車動向，迨確定巡邏車離
    開後，就在抽水站內抽根菸再離開，本案加重竊盜犯行並非
    伊所為等語。
四、經查：
(一)、公訴人所舉之證人林建岐於警詢及本院審理時之證述、證人
    即花蓮縣警察局花蓮分局鑑識組人員乙○○在本院審理時之
    證述、員警王淳所出具之偵查報告、花蓮縣警察局花蓮分局
    豐川派出所受理刑事案件報案三聯單、各類案件紀錄表、各
    1紙及行竊地點之照片14張，至多僅得證明前揭三仙溪抽水
    站，確於上揭期間某日遭竊之事實，惟究係何人實施竊盜行
    為，上述證人既均未親眼目睹，顯仍不足憑以證明被告有何
    竊盜之犯行。
(二)、本件經警於96年9月11日下午1時，在花蓮縣花蓮市○○○街
    三仙溪抽水站3樓電腦教室內採集遺留在該室地板上之七星
    牌煙蒂1根，經送請內政部警政署刑事警察局鑑驗結果，檢
    出一男性DNA-STR型別，經鍵入該局去氧核醣核酸資料庫比
    對結果，與被告唾液DNA-STR型別相同，該型別在臺灣地區
    中國人分布機率預估為1.79×10的-21次方等節，並有內政
    部警政署刑事警察局96年10月17日刑醫字第0960143106號函
    暨鑑驗書1份在卷可稽，惟依上開事證，亦僅得證明被告曾
    經進入該抽水站內，而被告亦坦承確有進入該抽水站無訛，
    惟辯稱伊因案逃亡到花蓮，當時正好遇有巡邏警車經過，而
    抽水站的鐵捲門沒有關，乃躲入抽水站內觀察巡邏車動向，
    迨確定巡邏車離開後，就在現場抽根菸再離開等語，經查，
    被告於96年7月2日確有因竊盜案件，經本院判處有期徒刑一
    年確定，此有台灣高等法院被告前案紀錄表一份在卷可參，
    而抽水站的三樓平台與河堤步道相連接，抽水站附近並沒有
    比較高的地方，都是農田等事實，業據證人林建岐到庭證述
    明確，復有抽水站照片附於偵查卷可佐，是被告辯稱其因刑
    案在身，又巧遇巡邏車經過，為閃避巡邏車而進入抽水站云
    云，所辯並非全然無稽。再者，本案並未在被告相關處所查
    獲任何竊盜所得贓物，亦無證據證明抽水站之鐵捲門，為被
    告所破壞，是被告縱有自已遭破壞之鐵捲門進入抽水站，是
    否即當然與竊盜犯行有關連，尚乏積極證據加以證明，故仍
    有合理懷疑甚明。誠難僅憑於前開煙蒂上採獲被告之DNA，
    而將一般經驗上有利於被告之其他合理情況均予排除，遽認
    上開抽水站內遭竊之發電機電線、監視器主機電腦2部之硬
    碟、監視器鏡頭1組、工具組（扳手、起子）等，均係遭被
    告所竊取。
五、綜上所述，本件公訴人所舉證據尚不足以證明被告確有持足
    以剪斷牢固之電線、殺傷人身之不詳工具兇器，侵越該安全
    設備進入上開抽水站內，竊取前揭發電機電線等物之加重竊
    盜犯行，而被告除坦承曾進入抽水站外，其於警偵訊及本院
    審理中，始終未曾自白有何竊盜犯行，被告是否有竊盜行為
    ，既仍有合理懷疑，已如前述，則依「罪證有疑，利於被告
    」之法則，自不能以推測或擬制之方法，為被告有罪之認定
    。況且，縱被告之供述有不合情理之處，亦不得憑以解免公
    訴人之舉證責任，此外，復查無其他積極證據足資證明被告
    有如上之竊盜犯行，揆諸首開說明，本件被告犯罪尚屬不能
    證明，應為被告無罪之諭知，以昭審慎。
據上論斷，應依刑事訴訟法第301條第1項，判決如主文。
本件經檢察官黃秋婷到庭執行職務。
中    華    民    國    97    年    10    月    29    日
                  刑事第二庭  法  官  彭  政  章
以上正本證明與原本無異。
如不服本判決，應於送達後十日內，向本院提出上訴狀（上訴書
狀應敘述具體理由）。
中    華    民    國    97    年    10    月    29    日
                              書記官  鄭  明  枝


司法院資訊處製作；財團法人民間司法改革基金會備份。
